【裁判字號】    90,判,1249
【裁判日期】    900719
【裁判案由】    商標評定
【裁判全文】
最  高  行  政  法  院  判  決                    九十年度判字第一二四九號
    原      告  培克工業股份有限公司
    代  表  人  乙○○
    訴訟代理人  甲○○
    被      告  經濟部智慧財產局
    代  表  人  陳明邦
    參  加  人  義大利商．歐卡公司
    代  表  人  愛維諾、佐丹奴.
    訴訟代理人  陳長文律師
                蔡瑞森律師
右當事人間因商標評定事件，原告不服行政院中華民國八十八年七月八日台八八訴字
第二六六二一號再訴願決定，提起行政訴訟。本院判決如左：
    主  文
原告之訴駁回。
訴訟費用由原告負擔。
    事  實
緣原告於民國八十一年六月三十日以「歐卡及圖OCAP」商標，指定使用於當時商標法
施行細則第二十四條第八十二類之航空機、船舶、車輛及零組件商品申請註冊，經被
告審查核准，列為註冊第五九二六一六號商標（以下稱系爭商標）。嗣關係人義大利
商．歐卡公司以系爭商標有違註冊時商標法第三十七條第一項第六款之規定，對之申
請評定。被告以關係人於系爭商標申請註冊前，即以外文OCAP與一小熊圖合併之圖案
作為商標使用於汽車零件商品上，除積極地參與多國地方舉辦之商展及車展，其商品
亦行銷各國，並進口我國銷售，該商標所表彰之商譽，應已為國內一般消費者所知悉
，此有關係人所檢送之目錄、產品包裝盒、參展發票影本、外銷發票影本、進口我國
發票影本、廣告發票影本等證據資料可稽，原告於其後以相同之外文及構圖意匠幾近
相同之圖形，作為系爭商標圖樣之主要部分，指定使用於相同之商品申請註冊，且原
告其後仍與關係人有業務之往來，且自關係人處進口商品（此有關係人檢送之雙方往
來貨單影本可證），在相同之商品皆使用極近相同之商標表彰商譽之情形，難謂無使
人對系爭商標所表彰之商品來源或產製者發生混淆誤認而購買之虞，有違註冊時商標
法第三十七條第一項第六款之規定，至原告所稱據以評定商標並未註冊，關係人所提
證據單據不足證明其有使用據以評定商標圖樣上之圖形及未指明向其訂貨之商標云云
，以商標圖樣有無致公眾誤信之虞，係就客觀上有無致公眾產生混淆誤認而論究，據
以評定之商標有無註冊並非必要之條件，又關係人所提證據已如前述，是否不足以證
明其有使用據以評定商標圖樣上之圖形及訂貨並未指明商標，原告並無具體反證以供
審究，自難憑採，乃為系爭商標之註冊作為無效之評決，發給中台評字第八七○二三
六號商標評定書。原告不服，依法提起訴願、再訴願，遞遭決定駁回，遂循序提起本
件行政訴訟。茲摘兩造訴辯意旨如次：
原告起訴意旨及補充理由略謂：一、按我國商標法規定於系爭商標註冊後，分別於八
十二年十二月二十二日、民國八十六年五月七日公布修正，其中商標法第三十七條有
相當幅度之修正，即將原第六款「有欺罔公眾或致公眾誤信之虞者」，修正並分別規
定於第六款、第七款「使公眾誤認誤信其商品之性質、品質或產地之虞者」、「襲用
他人之商標或標章有致公眾誤信之虞者」（八十二年十二月二十日之修正規定）；「
使公眾誤認誤信其商品之性質、品質或產地之虞者」、「相同或近似於他人著名之商
標或標章，有致公眾混淆誤認之虞者。但申請人係由商標或標章之所有人或授權人之
同意申請註冊者，不在此限」（八十六年五月七日之修正規定），且由修正後商標法
第七十九條規定：「本法自公布日施行。本法修正條文第四條、第五條、第二十三條
、第二十五條、第三十四條、第三十七條及第六十一條施行日期，由行政院定之。」
，而該第七十九條第二項所列修正條文之施行日期，業經再訴願機關以台八七經字第
三九八七一號令，定於民國八十七年十一月一日施行，又依中央法規標準法第十四條
規定：「法規有施行日期，或以命令特定施行日期者，自該特定日起發生效力。」，
又同法第二十一條第四款規定：「法規有左列情形之一者，廢止之：．．．四、同一
事項已定有新法規，並公布或發布施行者。」故系爭商標註冊時之商標法規定，已因
商標就同一事項公布施行新法規而廢止失效，換言之，於最近一次商標法修正生效後
，所有申請中之商標註冊、爭議案件均應適用修正後現行商標法規定，至於現行商標
法施行細則第四十一條第二款固明定：商標評定案件適用註冊時之規定，惟揆諸該施
行細則訂定之法源依據，來自於商標法第七十八條規定，然該條之規定顯已牴觸商標
法第七十九條規定，即前揭修正之商標法之規定，自民國八十七年十一月一日起生效
，則是日起所有商標爭議案件均應適用修正後之現行商標法規定，如商標法施行細則
內容與之有所牴觸者，依中央法規標準法第十一條及憲法第一百七十二條規定，該施
行細則規定即屬無效，不得再予援用。為此大法官會議曾以釋字第三六三號解釋文闡
釋甚明，因此該前揭商標法施行細則第四十條第二款規定，因已牴觸商標法第七十九
條規定，依法律位階理論，該條款之規定為無效，而本件被告、訴願及再訴願決定機
關竟執依法無效之規定，主張系爭商標應適用註冊時之商標法（即已修正廢止之商標
法）規定，其適用法令自有違反中央法規標準法第十一條及商標法第七十九條規定之
違法。本件系爭商標評定案件關係人所主張之原商標法第三十七條第一項第六款規定
，既經修正，且就修正前後新舊法規定之適用，商標法第七十九條無特別規定，則本
件系爭商標之申請註冊有無違反商標法規定，應依修正生效後之現行商標法規定而定
，即系爭商標除同時該當「相同或近似於他人『著名』之商標或標章」及「有致公眾
混淆誤認之虞」二要件，否則不在商標法第三十七條第一項第七款禁止註冊之列。而
該款所謂著名商標，係指中華民國境內一般所共知者而言，於客觀上應考量商標使用
時間之久暫；商品之銷售地區、銷售量；廣告之數量與質量及商標註冊情形等，以判
斷消費者之接受程度。又所謂有致公眾混淆誤認之虞，係指商標圖樣相同或近似於他
人「著名商標或標章」，有使一般消費者誤信其所表彰商譽、品質、商品來源或產製
主體而誤購之虞者而言（由此足證，修正後現行商標法第六款及第七款規定與八十二
年修正前之商標法第六款規定之構成要件，實完全相同，再訴願機關核定之「商標有
欺罔公眾或致公眾誤認之虞審查基準」二之（四）及本次商標法第三十七條第一項第
七款之修正理由卓參），合先明。二、經查本件原訴願決定書及原處分，均係據關
係人於原處分階段所提出之各項使用證明，以認定原告所有系爭商標有仿襲關係人據
以評定商標之嫌，並肯認關係人於系爭商標註冊申請前，有使用據以評定商標在先之
事實，並因原告未檢送系爭商標之使用證明等情，而認定關係人所言屬實，乃為「訴
願駁回」之決定。惟查，就關係人所提之各項證據資料，確無法證明其所有據以評定
商標為國內或國外之著名商標：(一)本件關係人於原處分程序中所提出使用據以評定商
標之證據資料為：商品型錄、參展發票影本、外銷發票影本、廣告發票影本及商品進
口我國發票影本等，其中商品型錄為外文，顯係針對國外之消費市場所印製者，且僅
有一九八六年、一九八七年二本，無法為一般消費者所知悉；參展發票及廣告發票上
無商標使用，無法證明其於參展時，係使用據以評定商標，或該廣告內容與據以評定
商標之使用有關，因現代公司之經營型態均採多品牌之經營策略，即公司所有商標專
用權之數量永遠大於實際使用之數量，故關係人所提之該參展發票及廣告發票，無法
作為其確有使用據以評定商標之證明；而商業發票雖可證明關係人所有使用據以評定
商標之商品有行銷他國之事實，然該等發票之受貨人均為貿易公司，就一般商業慣習
，貿易商所進口之商品轉售時，未必援用原有之商標，以自創品牌表彰其來源者，不
乏其例，故該等發票亦不足以證明關係人有使用據以評定商標之事實。況由關係人所
附之各項證明文件，其發生日期早於系爭商標申請註冊日前者，寥寥可數，且既無報
章雜誌等較為客觀、具體之平面廣告，作為確有廣泛行銷據以評定商標之證明，又如
該據以評定商標之商品有於國內廣泛行銷之情，何以迄今未見有發行中文型錄於國內
消費市場，由此足證關係人所有據以評定商標所表彰之商譽、品質及產製主體，於原
告所有系爭商標註冊申請日之前，無法為國內或國外一般消費者所知悉，更遑論為國
內或國外之「著名商標」。(二)次按舉證責任分配原則，係只因事實之存在而有利者，
就該事實應負舉證責任，故若主張註冊商標有近似於自己先使用之商標圖樣，並有致
一般消費者對之發生混淆誤認者，應就消費者之混淆誤認提出證明，即於本件評定案
中，關係人應就一般消費者對系爭商標圖樣與據爭商標圖樣確有發生混淆誤認之虞，
負舉證責任。然觀諸關係人於原處分程序中所提各項使用證明文件，商品型錄或包裝
盒，隨時可自行印製，實無法證明關係人於原告所有系爭商標申請註冊時，已有使用
據以評定商標圖樣之事實；又關係人所提出之外銷發票、提貨單，皆為影印本，是否
與正本相符，尚有疑義，應命其提出正本，以證明該等證據確實存在，此就證據真實
性之探求及採證法則而言，均屬必要，尚非原告無理之請求。更何況於該等單據上縱
有使用該據以評定之圖形，惟該等單據僅流通於關係人與其有限之客戶間，既未與商
品有直接之聯結，更非屬商標法所規定商標使用方式，則該等單據，顯不足以使一般
消費者認識該圖形所表彰之商品品質、信譽及產製主體。(三)再者，就關係人所指原告
亦曾向其公司購買商品乙節，固屬事實，然該購貨行為並非等同在台經銷行為，且事
實上，原告非但未曾為關係人商品在台之經銷商，並於原決定、原處分程序中，一再
強調關係人所提出之購貨單據上「期日均後於系爭商標之註冊申請日」，且「雙方於
該訂貨單上就所訂貨品並未指明商標」等情，然均為原決定及被告所漠視，此由本件
原決定理由竟稱：「訴願人亦未否認其曾為關係人在台經銷商」乙節，已足證原決定
機關就原告之合法主張，顯有故為忽略之嫌。至於關係人主張其多次參與世界各地之
商展、車展，已足使與會人士認識據以評定圖形為其商品商標等情，除提出參展之發
票外，確未提出具體如載有參展日期之現場照片或主辦單位所印製之參展人目錄等具
體足證明關係人於參展時有使用據以評定商標之證據，則就證據法則而言，原告主張
該等參展發票就本爭議案件而言，不具證明力乙節，於法有據，而原處分及訴願決定
機關之故予漠視，確有認定事實不依證據（指有證明力之證據）之違法。(四)末查，原
告為證明於系爭商標註冊申請後迄今，均有使用系爭商標於指定之商品，且系爭商標
與據以評定商標二者於市場上已併存四年之久，未有消費者對之產生混淆誤認之情，
已於八十七年十一月十三日以（八七）亞商字第八七一一一三號檢附原告持續使用該
商標於所產製商之外包裝袋、包裝盒、原告將產製商品外銷時，使用有系爭商標圖樣
之出口報單及原告於八十三年間取得中國大陸商標專用權之註冊證，惟原決定機關竟
指稱原告「迄未檢送所稱系爭商標之各項使用證明」，足見原決定機關就原告之各項
有力之主張及所提呈之證據，均未詳加審酌，並率予認定原告之各項主張均不足採信
，則該決定顯有立場偏頗之不當。(五)綜上所陳，由關係人於原處分程序中所提呈之各
項使用證明，確不足以證明其所有據爭商標所表彰之商譽、品質、商品主體或產製者
，已為各國市場上之消費所知悉，且由其提呈之各項證據資料中，足以證明使用於系
爭商標申請註冊前者，不論就商品之銷售範圍與數量；廣告之數量與質量；商標之註
冊情形等考量標準作客觀之審查，均無法證明該據以評定商標已為消費者所知悉，更
非屬「著名商標」。三、再按不論係修正前商標法第二條明文規定：「凡因表彰自己
所生產、製造、加工、揀選、批售或經紀之商品，欲專用商標者，應依本法申請註冊
。」，或該條修正後之現行規定：「凡因表彰自己營業之商品，確具使用意思，欲專
用商標者，應依本法申請註冊。」，均明示我國商標制度係採註冊主義，即惟有經註
冊取得專用權之商標，方受商標法規定之保護，因此如申請註冊之商標圖樣與他人使
用在先之商標圖樣構成近似，除非該使用在先之商標使用人，能提出該商標已屬著名
之商標，否則不得僅因有先使用之事實以否定註冊在後商標之適法性，此由修正後之
現行商標法第二十三條第三項明示善意先使用商標者應加註可區別之標示規定，可得
明證。而由本件關係人於評定申請時所檢送予原告之各項證明文件中，並未見任何商
標註冊證明文件，縱其確如訴願理由中所指，於一九八六年有在義大利取得商標專用
權，然於原告所有系爭商標申請註冊前，雖有出售商品與我國特定貿易商之事實，惟
由所提之使用證明，既無法證明其商標已為國內、外之消費者所知悉，有如前述，且
由其遲未以該商標向我國申請註冊之情，益足證關係人於系爭商標註冊申請前，未有
於國內專用該等商標之意欲，而就國內一般消費者而言，於原告系爭商標申請註冊前
既未知悉據爭商標之商譽，於原告系爭商標核准註冊後，顯無造成混淆誤認之虞。綜
上所陳，由本件關係人提呈之證據，既無法證明據以評定商標於系爭商標註冊申請前
，已有相當之知名度，且國內一般又無從知悉該等商標之商譽，則據以評定商標顯非
國內「夙著盛譽」或「著名」之商標，且消費者對之亦無產生混淆誤認之虞，即原告
所有系爭商標之申請註冊，確未違反商標法規定。四、又原決定所依之證據未為適當
調查之違法本件再訴願決定理由中雖稱關係人早於原告系爭商標申請註冊前已有使用
外文「OCAP」 及小熊圖樣 (以下簡稱據爭商標圖樣)作為商標使用於汽車零件商品，
而銷售於各國，包括台灣在內之事實，有意大利之商標註冊證、各項使用商標之證明
文件足憑，惟該等證明文件均屬私文書之影本，就證據法則而言，充其量僅具有釋明
之作用，無法作為關係人確有使用商標之證明，且該等文件之真實性既經原告於原處
分、訴願及再訴願程序中提出質疑，被告、訴願及再訴願決定機關依法應命關係人提
出該等文件之正本，方符合民事訴訟法第二八六條之證據調查程序，惟本件被告、訴
願及再訴願決定機關竟均以原告「未具體指明關係人所檢送申請評定之證據資料有何
偽造、變造等不實之情形」為由，怠於就關係人所聲明之證據為適法之調查，並遽爾
認定關係人所提出之證據為真實，顯有認定事實所依之證據未經合法調查之違法。再
者本件再訴願決定於實體認定上，亦顯已違反商標法第二十三條第二項及第三十七條
規定。按我國商標法既採註冊主義，因此不論修正前商標法第二條明文規定：「凡因
表彰自己所生產、製造、加工、揀選、批售或經紀之商品，欲專用商標者，應依本法
申請註冊。」，抑或該條修正後之現行規定：「凡因表彰自己營業之商品，確具使用
意思，欲專用商標者，應依本法申請註冊。」，換言之，商標之創用人可選擇不註冊
而使用商標，惟於此等情形，商標之使用者就該商標並無專用權，若有他人以相同近
似之商標申請註冊取得專用權後，依商標法第二十三條第二項規定，該善意先使用者
僅有繼續為原來使用之權利，且商標專用權人尚可要求其附加適當之區別標示，而於
本件評定事件中，關係人使用據爭商標之時間或早於原告，或於原告系爭商標申請註
冊前有些許商品進口於國內，但自其主張進口商品之時間距系爭商標註冊申請時，已
有多年，足證於系爭商標註冊申請時，關係人就據爭商標並無專用之意，則系爭商標
之申請註冊，並未損及關係人之權益。再者，不論依修正前商標法第三十七條第一項
第六款規定，抑或修正後商標法第三十七條第一項第七款規定禁止註冊之商標圖樣，
其構成要件除有與他人先使用（註冊）之施行細則構成近似之情形外，更要有致公眾
混淆誤購之虞，即該所近似之商標需為「著名商標」，有行政院核定之「商標有欺罔
公眾或致公眾誤信之虞審查基準」一、二之（四）、四等明文規定及八十六年五月七
日公布修正之商標法修正理由說明足參，而由本件關係人所提出之各項證明文件所示
，關係人所有據爭商標圖樣所使用之商品於系爭商標申請註冊時，銷售於國內之數量
，寥寥可數，則國內一般消費者依其通常注意力亦無法知悉據爭商標圖樣所表彰之品
質、商譽及產製主體，即系爭商標之申請註冊顯無致一般消費者產生混淆誤購之虞。
然本件被告、訴願及再訴願決定機關均未詳究關係人所產製使用據爭商標圖樣是否已
為一般消費者所知悉，僅憑其認定關係人有使用據爭商標之事實，即肯定系爭商標之
申請註冊確有使消費者發生混淆誤認之虞，非但與一般消費者之認知有悖，亦違反前
皆商標法規定。末按我國商標法既採註冊主義與屬地主義，則欲享有商標專用權者，
必先踐行我國商標註冊申請程序，此為商標專用權與著作權權利取得性質上之差異，
而如商標專用權人創用商標並於他國註冊，且產品有行銷我國之事實，該創用人自知
商標專用權取得所應踐行之註冊程序，然其竟不提出註冊之申請，顯可證明該創用人
就該商標並無於我國專用該商標之意欲，如他人已於我國依法註冊取得專用權，除該
申請註冊有致國內消費者產生混淆誤購之虞之情形外，依「禁反言」之原則，該創用
人不得對合法取得商標專用權人主張權益，換言之，不論係修正前商標法第三十七條
第一項第六款規定及現行同條項第七款規定，所保護之對象為一般消費者之利益，並
非商標創用人之專用權，此為商標主管機關就相關案件之審定時，應具有之認知，然
本件被告、訴願及再訴願決定機關顯均無此認知，而於適用前揭條款時，以商標是否
確為申請人「創用」作為該商標有無構成消費者混淆誤認之依據，此等認定方式不僅
乖離於消費者之認知，更已違反前揭商標法規定，應無予維持。綜上所陳，本件原處
分、訴願及再訴願決定既均有前述違法失平之處，為此請求判決撤銷原處分及一再訴
願決定，以維原告依法定程序所取得之權利，而符法制等語。
被告答辯意旨略謂：按商標圖樣有欺罔公眾或致公眾誤信之虞者，不得申請註冊，為
本件商標註冊時商標法第三十七條第一項第六款所明定。「所謂有欺罔公眾之虞」，
係指襲用他人已在中華民國註冊並夙著盛譽之商標，使用於性質相同或近似之商品，
有使人誤認其所表彰之商品為他人生產、製造、加工、揀選、批售、經紀而購買之虞
而言；所謂「有致公眾誤信之虞」，係指商標本身有使人誤認其所表彰之商品性質、
品質、產地或其為他人生產、製造、加工、揀選、批售、經紀而購買之虞而言。查本
件關係人於本件商標申請註冊前，即以外文「OCAP」與一小熊圖合併之圖案作為商標
使用於汽車零件商品上，除積極地參與多國地方舉辦之商展及車展外，其商品亦行銷
各國，並進口我國銷售，該商標所表彰之商譽，應已為一般消費者所知悉，凡此有關
係人所檢送之目錄、產品包裝盒、參展發票影本、外銷發票影本、進口我國發票影本
、廣告發票影本等證據資料附卷可稽。從而本件原告於其後以相同之外文及構圖意匠
幾近相同之圖形，作為本件系爭商標圖樣主要部分，指定使用於相同之商品申請註冊
，以原告於其後仍與關係人有業務之往來且自關係人處進口商品（此有關係人檢送之
雙方往來之貨單影本附卷可證），在相同之商品皆使用極近相同之商標表彰商譽之情
形，客觀言之，難謂無使人對其所表彰之商品來源或產製主體發生混淆誤認而予購買
之虞，自有首揭法條規定之適用。是被告所為之處分，並無不合等語。
參加人參加意旨略謂：一、本件商標評定案應依註冊時商標法第三十七條第一項第六
款之規定處理：本件系爭之第五九二六一六號「歐卡及圖OCAP」商標係於八十二年四
月一日核准註冊，其註冊期間自八十二年四月一日至九十二年三月三十一日止。按商
標之註冊違反第三十七條第一項之規定者，利害關係人得申請商標主管機關定其註冊
無效，為現行商標法第五十二條第一項所規定。又，依商標法施行細則第四十條第一
款規定：商標評定案件適用註冊時之規定。是以，本件商標既於八十二年四月一日核
准註冊，是就該商標之評定自應適用七十八年五月二十六日修正公布之商標法，自不
待言。惟查原告竟稱本件系爭商標之申請註冊有無違反商標法之規定，應依修正生效
後之現行商標法規定而定，並應同時該當「著名之商標或標章」及「有致公眾混淆誤
認之虞」二要件云云，實有濫用法律解釋之嫌，因此原告所引之法律立論基礎，顯然
有適用法律之錯誤，彰彰明甚。又，原告蓄意以不當援引用法條之手段，意圖混淆法
律之適用進而影響法院判決之心態，誠屬可議。二、次按商標圖樣有欺罔公眾或致公
眾誤信之虞者，不得申請註冊，為本件商標註冊時商標法第三十七條第一項第六款所
明定。所謂有「欺罔公眾之虞」，係指襲用他人已在中華民國註冊並夙著盛譽之商標
，使用於性質相同或近似之商品，有使人誤認其所表彰之商品為他人生產、製造、加
工、揀選、批售、經紀而購買之虞而言；所謂「有致公眾誤信之虞」，係指商標本身
有使人誤認其所表彰之商品性質、品質、產地或其為他人生產、製造、加工、揀選、
批售、經紀而購買之虞而言。因此，只要系爭商標有構成「欺罔公眾」或致「公眾誤
信之虞者」之要件，則參加人自可評定其為無效。綜上，參加人欲陳明者，其係依照
對原告之系爭商標圖樣有違反註冊時商標法第三十七條第一項第六款規定而有欺罔公
眾或致公眾誤信之虞者所提起的評定無效，故參加人之舉證證明，只須證明評定系爭
商標有構成「欺罔公眾」或致「公眾誤信之虞者」已足。是以，參加人所提呈之證據
資料，並不須以證明原告所辯稱之依現行商標法第三十七條第一項第七款之「著名商
標」之規定為其要件。三、系爭商標乃原告蓄意抄襲參加人據以評定之「OCAP及小熊
圖」商標，並基於惡意申請。四、按原告辯稱參加人所據以創設之商標未於國內註冊
云云，然參加人所提之使用證明，已足證該商標已為國內外消費者知悉，已如前述。
又依本件系爭商標註冊時商標法第三十七條第一項第六款規定，該商標圖樣有無欺罔
公眾或致公眾誤信之虞，應由客觀上有無使公眾產生混淆誤認而論究，據以評定之商
標有無註冊並非必要之條件。據此，原告之系爭商標既係蓄意抄襲參加人據以評定之
「OCAP及小熊圖」商標，並指定使用於相同商品申請註冊，客觀上已構成欺罔公眾及
致公眾誤信之虞之要件，原告違反商標法第三十七條第一項第六款之規定，已昭然若
揭，不容爭執。綜前所述，原告之主張顯無理由，為此懇請鈞院明察，駁回原告之訴
，以彰法制，並維權益等語。
    理  由
按商標圖樣有致公眾誤信之虞者，不得申請註冊，為註冊時商標法第三十七條第一項
第六款後段所規定。所謂有致公眾誤信之虞，係指商標本身有使人誤認其所表彰之商
品性質、品質、產地或其為他人生產、製造、加工、揀選、批售、經紀而購買之虞而
言，並不以被襲用之商標在我國註冊為要件。本件原告於民國八十一年六月三十日以
「歐卡及圖OCAP」商標（如附圖(一)），指定使用於當時商標法施行細則第二十四條第
八十二類之航空機、船舶、車輛及零組件商品申請註冊，經被告審查核准，列為註冊
第五九二六一六號商標。嗣參加人義大利商．歐卡公司以系爭商標有違註冊時商標法
第三十七條第一項第六款之規定，對之申請評定。被告以參加人於系爭商標申請註冊
前，即以外文OCAP與一小熊圖合併之圖案（如附圖(二)）作為商標使用於汽車零件商品
上，除積極地參與多國地方舉辦之商展及車展，其商品亦行銷各國，並進口我國銷售
，該商標所表彰之商譽，應已為國內一般消費者所知悉，此有參加人所檢送之目錄、
產品包裝盒、參展發票影本、外銷發票影本、進口我國發票影本、廣告發票影本等證
據資料可稽，原告於其後以相同之外文及構圖意匠幾近相同之圖形，作為系爭商標圖
樣之主要部分，指定使用於相同之商品申請註冊，且原告其後仍與參加人有業務之往
來，且自參加人處進口商品（此有參加人檢送之雙方往來貨單影本可證），在相同之
商品皆使用極近相同之商標表彰商譽之情形，難謂無使人對系爭商標所表彰之商品來
源或產製者發生混淆誤認而購買之虞，有違註冊時商標法第三十七條第一項第六款之
規定，至原告所稱據以評定商標並未註冊，參加人所提證據單據不足證明其有使用據
以評定商標圖樣上之圖形及未指明向其訂貨之商標云云，以商標圖樣有無致公眾誤信
之虞，係就客觀上有無致公眾產生混淆誤認而論究，據以評定之商標有無註冊並非必
要之條件，又參加人所提證據已如前述，是否不足以證明其有使用據以評定商標圖樣
上之圖形及訂貨並未指明商標，原告並無具體反證以供審究，自難憑採，乃為系爭商
標之註冊作為無效之評決，發給中台評字第八七○二三六號商標評定書。原告訴稱，
參加人所提各項使用證明文件，商品型錄或包裝盒可自行印製，無法證明系爭商標申
請註冊時，已有使用據以評定商標之圖樣，且外銷發票、提貨單者皆為影本，是否與
正本相符，容有疑問，該等單據不足以使一般消費者認識據以評定商標所表彰之商品
品質、信譽及產製者，至參加人所提出其向參加人購買商品之購貨單上之期日均晚於
系爭商標申請註冊日，且訂貨單上就訂貨物品並未指明商標又其取得系爭商標專用權
迄今，有持續使用之事實，系爭商標與據以評定商標併存市場已四年之久，無違註冊
時商標法第三十七條第一項第六款之規定云云。查系爭註冊第五九二六一六號「歐卡
及圖OCAP」商標圖樣如附圖(一)，據以評定之商標圖樣如附圖(二)，其所用外文OCAP及小
熊圖形之構圖意匠如出一轍，異時異地隔離觀察，難謂無使人混同誤認之虞，而參加
人於系爭商標申請註冊前，即以外文OCAP及小熊圖作為商標圖樣使用於汽車零件商品
上，除於西元一九八六年四月十四日於其本國義大利獲准註冊取得商標專用權外，其
商品行銷各國，並參加各地舉辦之商展及車展，且有進口我國銷售之事實，該商標所
表彰之商譽，難謂未為國內一般消費者所熟悉，此有原處分機關卷附參加人所檢送之
西元一九八六年及一九八七年商品型錄、參展發票影本、外銷發票影本、西元一九八
九年起進口我國發票影本、廣告發票影本，及原決定機關卷附義大利商標註冊資料等
證據資料可稽，況參諸參加人所提原告與關係人之往來貨單，原告與參加人自西元一
九八八年即有往來業務，原告以與據以評定商標圖樣幾近相同之圖形之外文，作為系
爭商標圖樣之一部分指定使用於車輛零件商品申請註冊，不無仿襲之嫌，而有使一般
購買者對其所表彰商品之來源或產製者發生混淆誤認之虞。從而原處分評決系爭第五
九二六一六號「歐卡及圖OCAP」商標之註冊應作為無效，及一再訴願決定駁回其訴願
、再訴願，揆諸首揭法律規定，並無不合，均應予以維持。又原告並未具體指明參加
人所檢送申請評定之證據資料有何偽造、變造等不實之情形，自非不得參採。另商標
法施行細則第四十條第二項，乃就商標法修正時，新法生效施行後，關於新、舊法適
用原則之規定；商標法第七十九條，則係對商標法修正時，新法施行日期之規定，二
者規定之事項不同。原告主張，商標法施行細則第四十條第二項規定，因牴觸商標法
第七十九條規定而無效云云，顯然對於法律修正時，新法應於何時施行；以及新法施
行以後，新、舊法適用原則之問題，有所混淆，實不足採，是依商標法施行細則第四
十條第二款前段規定，商標評定案件適用註冊時之規定，所訴參加人原主張系爭商標
有違註冊時商標法第三十七條第一項第六款規定，商標法修正後，系爭商標應同時該
當修正後商標法第三十七條第一項第七款規定之相同或近似於他人著名商標或標章，
及有致公眾混淆誤信之虞二要件，始在禁止註冊之列云云，並無法令依據，難謂有理
由；至原告所提出之系爭商標商品之包裝袋、包裝盒、八十三至八十五年間之出口報
單影本、西元一九九六年十月二十八日在大陸註冊之商標註冊證影本等資料，核難執
為系爭商標八十二年註冊時無效公眾誤信之虞之論據，併予指明。綜上所述，原告起
訴意旨難謂有理由，應予駁回。
據上論結，本件原告之訴為無理由，爰依行政訴訟法施行法第二條、行政訴訟法第九
十八條第三項前段，判決如主文。
中    華    民    國     九十        年      七      月      十九       日
                    最 高 行 政 法 院  第 二 庭
                                審 判 長 法  官      陳  石  獅
                                         法  官      林  家  惠
                                         法  官      彭  鳳  至
                                         法  官      林  清  祥
                                         法  官      黃  合  文
右  正  本  證  明  與  原  本  無  異
                                         法院書記官  王  福  瀛
中    華    民    國     九十        年      七      月      十九       日


司法院資訊處製作；財團法人民間司法改革基金會備份。
